【裁判字號】    89,交上易,156
【裁判日期】    890630
【裁判案由】    業務過失傷害
【裁判全文】
臺灣高等法院高雄分院刑事判決                  八十九年度交上易字第一五六號
    上  訴  人  臺灣高雄地方法院檢察署檢察官
    上  訴  人
    即  被  告  乙○○
右上訴人因被告業務過失傷害案件，不服臺灣高雄地方法院八十九年度交易字第三八
一號中華民國八十九年六月三十日第一審判決（起訴案號：臺灣高雄地方法院檢察署
八十九年度偵字第一六四四號），提起上訴，本院判決如左：
      主  文
原判決撤銷。
乙○○從事業務之人，因業務上之過失傷害人，處有期徒刑參月，如易科罰金，以
佰元折算壹日。緩刑貳年。
      事  實
一、乙○○領有職業大客車駕駛執照，係高雄客運股份有限公司僱用之司機，為從事
    駕駛業務之人，於民國八十八年七月二十五日中午十一時五十五分許，駕駛車牌
    號碼ＦＷ－九九二號營業大客車，沿高雄縣旗山鎮○○○路由南向北方向行駛，
    其應注意該汽車係以氣壓式煞車，於汽車行駛時，駕駛人應隨時注意煞車之空氣
    壓力錶，以確定煞車系統之安全無慮，避免危險之發生，且依當時天候晴、日間
    自然光線、路面乾燥、無缺陷、無障礙物、視距良好等情形，又無不能注意之情
    形，竟疏於注意其煞車管線及開關於車輛行進中遭不明之物破壞，空氣外洩，而
    空氣壓力錶已有不正常顯示，仍未立即停車，繼續行駛約三十分鐘，至高雄縣旗
    山鎮○○○路八五之十四號前，前方車輛因遇紅燈而停車，乙○○則終因該車煞
    車系統空氣洩完，無法產生壓力，致煞車失靈而無法煞停，因而撞擊前方六部汽
    車而肇事，其中在其前方係由甲○○駕駛車牌號碼ＶＢ－一三九五號自用小貨車
    ，因遭撞擊，甲○○因此受有額面部撕裂傷二．五公分、左膝三公分紅腫瘀血等
    傷害。乙○○於肇事後，偵查機未發覺前，主動向處理車禍現場警員坦承肇事而
    接受裁判。
二、案經甲○○訴由臺灣高雄地方法院檢察署檢察官偵查起訴。
    理    由
一、訊據被告乙○○供認有於右揭時地駕駛前述營業大客車，因煞車系統損壞，煞車
    失靈，而發生車禍，並致告訴人甲○○成傷之事實不諱，惟辯稱告訴人未握緊方
    向盤，亦有過失云云。經查：
（一）右揭車禍之事實業據告訴人於偵審中指訴綦詳，且告訴人因此受有前開之傷害
      ，並有台灣省立旗山醫院診斷證明書（偵查卷第七頁）、阮綜合醫院診斷證明
      書（偵查卷第八頁）各一份在卷可資佐證。復有道路交通事故調查報告表附現
      場圖（偵查卷第二四頁）及現場照片八幀（偵查卷第二六頁、第二七頁）在卷
      可憑。
（二）又被告因未注意煞車系統損壞，繼續行駛而肇事一節，並經證人即高雄客運保
      安股股長洪德順於本院證稱：「因為南二高施工中，車子的塑膠軟管被鐵條刺
      破，空氣外洩，沒有壓力，就無法煞車」，「後來送修，原因就是軟管被刺破
      」等語（本院卷第三九頁），又證人即高雄客運修車員亦於本院證稱：「是我
      處理的，我檢查後是煞車的打氣機管線壞掉，還有打氣機的開關也壞掉」等語
      （本院卷第五二頁），而現場處理警員劉瑞和並證稱：「該車由他們公司拖回
      去」等語（本院卷第三六頁），足見該車確係因煞車系統損壞，煞車失靈而肇
      事。惟被告於本院自承：「該車是空氣煞車，空氣沒有了」，「我們的空氣壓
      力錶指示是由零到十五，最後我煞車不住的時候是指示零」，「標準是八．八
      」，「（肇事現場距離南二高工程）差不多半個小時」等語（本院卷第三五頁
      、第四十頁），準是，被告於空氣壓力錶因煞車系統損害，空氣逐漸外洩，而
      有不正常顯示，未予注意立即停車，繼續行駛約三十分鐘始煞車失效而肇事，
      甚為明確。
（三）再者，肇事現場因適逢紅燈，被告前方之六部汽車均呈停止狀態，而被告先撞
      及告訴人車後，再連環撞及其他車輛，且現場車輛經撞擊後，凌亂各處之情，
      有上開道路交通事故調查報告表附現場圖載明在卷，足見當時撞擊力量尚非輕
      微，而非告訴人握緊方向盤所能防止，難謂告訴人有何過失，被告所辯顯係圖
      卸之詞，不足採信。
二、按被告所駕駛之大客車係以氣壓式煞車，於汽車行駛時，駕駛人應隨時注意煞車
    之空氣壓力錶，以確定煞車系統之安全無慮，避免危險之發生。被告領有職業大
    客車駕駛執照，已據其於警訊中供明在卷（偵查卷第二十頁背面），自應注意及
    之，且依當時天候晴、日間自然光線、路面乾燥、無缺陷、無障礙物、視距良好
    一節，並有上開道路交通事故調查報告表及現場照片記載甚明，又無不能注意之
    情形，乃竟疏於注意其空氣壓力錶因煞車管線及開關於車輛行進中遭不明之物破
    壞，空氣外洩，而有不正常顯示，仍未立即停車，繼續行駛約三十分鐘許，致煞
    車失靈，撞擊告訴人所駕駛之車，使告訴人受傷，其有過失，已甚明顯。再告訴
    人之受傷與被告之過失行為間並有相當因果關係。被告自應負過失傷害罪責，罪
    證明確，被告犯行堪以認定。
三、被告係高雄客運股份有限公司僱用之司機，此據其供明在卷，為從事駕駛為業務
    之人，於執行業務中開車肇事，致告訴人受傷，核其所為，係犯刑法第二百八十
    四條第二項前段之從事業務之人，因業務上之過失傷害人罪。查被告於肇事後，
    偵查機關未發覺前，主動向處理車禍現場警員坦承肇事一情，業據證人即警員劉
    瑞和證述在卷（本院卷第三六頁），為對於未發覺之罪自首而接受裁判，應減輕
    其刑。
四、原審予以論罪科刑，固非無見，惟查，被告係因未注意所駕駛之車因煞車管線及
    開關於車輛行進中遭不明之物破壞，空氣外洩，其空氣壓力錶有不正常顯示，仍
    未立即停車，繼續行駛至上開路八五之十四號前，因該車煞車系統空氣洩完，無
    法產生壓力，致煞車失靈而無法煞停，因而撞擊停於前方之告訴人而肇事，業如
    前述，原判決認被告未注意車前狀況而肇事，尚有未合。檢察官循告訴人之聲請
    ，提起上訴，認原判決量刑過輕，被告則上訴意旨，以原判決量刑過重，指摘原
    判決不當，固無理由，然原判決既有可議，自應由本院撤銷改判。審酌被告身為
    職業大客車司機，其所駕駛之大客車車體龐大，並載有乘客，如有肇事，必造成
    往來人車相當大之危險，及其因一時疏於注意而肇事，告訴人受傷程度尚非嚴重
    ，惟所犯情節非輕等情狀，量處如主文所示之刑，並諭知易科罰金之折算之標準
    。
五、又被告未曾受有期徒刑以上刑之宣告，有台灣高等法院被告全國前案紀錄表記載
    可考，因一時失慮而肇事，事後業與告訴人達成和解，賠償其損害，並付清款項
    ，有和解書可按，經此偵審程序，應知警惕諒無再犯之虞，本院認所宣告之刑，
    以暫不執行為適當，併諭知緩刑二年，以勵自新。
據上論結，應依刑事訴訟法第三百六十九條第一項前段、第三百六十四條、第二百九
十九條第一項前段，刑法二百八十四條第二項前段、第六十二條前段、第四十一條、
第七十四條第一款，罰金罰鍰提高標準條例第一條前段、第二條，判決如主文。
本案經檢察官陳新慶到庭執行職務。
中      華      民      國    八十九    年      十      月    三十一    日
                              臺灣高等法院高雄分院刑事第三庭
                                  審判長法官  莊秋桃
法官  謝宏宗
                                        法官  魏式璧
右正本證明與原本無異。
不得上訴。
                                      書記官  楊茱宜
中      華      民      國    八十九    年      十一    月      二      日
附錄本判決論罪之法條：
刑法二百八十四條第二項前段
從事業務之人，因業務上之過失傷害人，處一年以下有期徒刑、拘役或一千元以下罰
金。
                                                                       Ａ


司法院資訊處製作；財團法人民間司法改革基金會備份。
